臺灣高雄地方法院刑事判決　　　　　　　　　　　　　　九十年度訴字第九三號
　　公　訴　人　臺灣高雄地方法院檢察署檢察官
　　被　　　告　辛○○
右列被告因偽造文書案件，經檢察官提起公訴（八十九年度偵字第一一九七九號），
本院判決如左：
    主  文
辛○○無罪。
    理  由
一、公訴意旨略以：被告辛○○原在綽號「山仔」即乙○○（於偵查中發佈通緝）經
    營之汽車修理廠從事噴漆工作。二人基於共同不法所有之犯聯意絡及行為分擔，
    於八十八年八月十二日，由乙○○在台南市安平區○○○○街三十一號前，竊得
    庚○○所有車號ＴＱ─五一八八號（以下簡稱Ａ車，車身號碼ＡＣＡ４Ａ０８０
    ＡＧ７９７７０）價值新台幣（下同）四十五萬元之ＢＭＷ白色自用小客車，得
    手後，以賤價購得呂清福所有因車禍毀損之車號ＶＣ一八五五五號自用小客車（
    以下簡稱Ｂ車，車身號碼ＡＣＡ４１０７０ＡＧ８０７８１），以借屍還魂手法
    ，將Ｂ車車身號碼黏貼於Ａ車上並懸掛Ｂ車之車牌（以下簡稱Ｃ車），旋即共同
    以辛○○之名義將Ｃ車以三十九萬元之代價（包括應支付予乙○○之介紹費一萬
    元）賣給丙○○（另為不起訴處分），丙○○再轉賣給不知情之己○○，嗣於八
    十九年二月十六日為警循線查獲，因認被告涉犯刑法第三百二十條第一項竊盜罪
    、第二百十條之偽造私文書罪及第三百四十九條第二項之贓物罪。
二、按犯罪事實應依證據認定之，無證據不得推定其犯罪事實，又不能證明被告犯罪
    應諭知無罪之判決，刑事訴訟法第一百五十四條、第三百零一條第一項定有明文
    。又認定犯罪事實應憑積極證據，倘積極證據不足以為不利於被告事實之認定時
    ，即應為有利被告之認定，更不必有何有利之證據，最高法院三十年上字第八一
    六號著有判例，所謂「積極證據足以為不利被告事實之認定」，依據同院七十六
    年臺上字第四九八六號判例意旨，係指據為訴訟上證明之全盤證據資料，在客觀
    上以達於通常一般之人均不致於有所懷疑，而得確信被告確曾犯罪之程度；若未
    達到此一程度，而有合理懷疑之存在時，即無從為被告有罪之確信。
三、公訴人認被告辛○○涉有前揭罪嫌，無非係以丙○○證稱被告將如附表所示之Ｃ
    車賣給伊之證詞、被害人庚○○之指訴、警卷所附汽車買賣合約書六紙、車輛維
    修相片二十四張、附表所示Ａ車車輛失竊證明單與車輛失竊認可查詢表、內政部
    警政署刑事警察局指紋鑑定書及贓物領據為其論斷之依據。訊據被告辛○○固未
    否認曾登記為Ｃ車之車主並陪同乙○○將該車交付與買主丙○○，惟堅決否認有
    前揭犯行，辯稱：因為乙○○表示願支付五千元之報酬所以同意做人頭登記自己
    為Ｃ車主並隨同林某將車交給丙○○且提供自己身分証辦理過戶，實際上對於該
    車如何而來完全不知情等語。
四、本件證人己○○自丙○○處購得之Ｃ車，懸掛ＶＣ一八五五五號車牌，引擎蓋接
    近雨刷下方位置雖黏貼「ＡＣＡ４１０７０ＡＧ８０７８１」標示其車身號碼，
    引擎號碼亦標示為「00000000」然該車後座下方較隱密之處所查獲車身
    號碼卻標示為「ＡＣＡ４Ａ０８０ＡＧ７９７７０」，有警卷第三十二至三十五
    頁及本院卷所附Ｃ車相片共十六張可資為憑，並經證人即查獲本案警員壬○○與
    證人即案發之時負責Ｃ車鑑定工作之高德汽車公司人員丁○○證述屬實，而前開
    二車身號碼之車體分別應搭配之車牌號碼為ＶＣ－八五五五及ＴＱ─五一八八號
    ，亦有交通部公路局高雄區監理所九十高監一字第九０四三七八四號函及交通部
    公路局嘉義區監理所九十嘉監一字第九０一二二三三號函所附前開二車之車籍資
    料足佐，固足認乙○○Ｃ車之來源確有疑問，惟查：
  (一)關於Ｃ車交易之部分：證人即Ｃ車之第一位買受人丙○○之警訊筆錄雖記載：「
    （ＶＣ－八五五五號自小客車）是綽號「山仔」介紹辛○○於八十八年十二月十
    三日開該車至高雄市楠梓區○○○路一六九四號賣給我三十八萬元（另付綽號「
    山仔」介紹費一萬元）」之語，然其於偵查中則表示：原本並不認識辛○○，該
    車是「山仔」表示要出售，但因為欠缺身分證，所以不敢向他買，過三天林某和
    辛○○一同前往才向他買，為警查獲後才知其本名為乙○○（詳見偵查卷第二十
    頁以下），其於本院審理中亦稱：「是綽號『山阿』的乙○○開部白色的車要賣
    我，我看是登記被告的名義，所以不敢向他買，叫他帶本人過來，（辛○○是否
    說什麼？）他只拿出身分證印章供我過戶，（如何返還？）交給乙○○，（過程
    中是否與辛○○對談？）沒有，（之前是否看過被告？）沒有」等語（見本院九
    十一年四月二十三日筆錄），是該證人所稱「向辛○○購買」，應指所購買之車
    登記車主為辛○○之意，又據其所陳，關於Ｃ車買賣價金之商定、標的物之交付
    及監理登記既然均由乙○○為之，最後辛○○之所以與乙○○一同前去交車，又
    係因乙○○未提出車主身分證明文件，丙○○不放心購買，才要求登記之車主蕭
    某出面，適足以證明被告辛○○辯稱伊係自乙○○處受有五千元之報酬才成為名
    義上車主之情，洵屬有據。
  (二)關於Ｂ車交易之部分：如附表所示Ｂ車即車牌號碼為ＶＣ－八五五五號自小客車
    於案發時之車主為呂清福，有高雄市監理處九十年八月十六日高市監二字第一０
    八七０號函所附過戶登記書可憑，證人呂清福證稱：伊於八十五年間向林金美購
    得該車，八十八年七月五日將該車借予友人程正賢，於過港隧道附近發生事故撞
    毀，經以十五萬二千元將毀損之車輛出售予陳宏進所經營之新萬春保養場，八十
    八年十二月間，陳宏進通知表示該車已經修好，遂提出證件辦理過戶手續。而證
    人陳宏進及洪銘陽於警訊中則證稱：二人於八十八年七月十日合資購得前開車輛
    後，未修復便於同月二十二日由洪某以二十萬三千元之價格將之出售予戊○○。
    證人戊○○及許秋風於警訊中亦證稱：二人向洪銘陽購得前開車輛，本打算修復
    之後轉售，然因許秋風覓得買主，便決定於同日以二十二萬元之價格將該車出售
    予潘明山，並要求潘某於系爭車輛整修完成之後，應提出整修過程之相片才可交
    付車輛原始文件作為辦理過戶之用，待八十八年九月底潘某確實提出相關之相片
    ，伊等才於同年十月間向車主呂清福取得車輛之原始文件交與潘明山辦理過戶之
    語（詳見警卷及本院九十年九月十一日、九十一年四月二十三日筆錄）。又前開
    證人所稱「潘明山」於系爭汽車之買賣合約書上所按捺之指紋經送內政部警政署
    刑事警察局鑑定，結果判斷與乙○○之指紋特徵相符，經莊翔立依檔案相片指認
    ，亦確認自稱為潘明山之人即為乙○○無訛，有警卷所附該局八九年二月二十五
    日局紋字第二三０號鑑定書可資為憑。是Ｂ車之取得亦係由乙○○為之且無證據
    顯示辛○○關於該車之取得有參與，亦堪認定。
  (三)就Ａ車遭竊之部分：庚○○所有ＴＱ－五一八八號自小客車遭竊一事固屬實情，
    而Ｃ車為警查獲之時，後方座位下方標示有Ａ車之車身號碼亦無疑問，然持有贓
    物之原因不一而足，未必盡係竊盜所得，本件購得Ｂ車及嗣後處分Ｃ車之人均非
    辛○○已如前述，是難單以辛○○登記為Ｃ車之車主，認辛○○對於遭竊後之Ａ
    車有單獨的持有行為或與乙○○共同持有之，加以並無積極證據足資證明Ｃ車上
    所使用Ａ車之車身，係乙○○乃至於辛○○自被害人庚○○竊盜所得，既未能證
    明被告主觀上對於Ｃ車有持有之意思、客觀上有持有該車之行為，亦未能證明被
    告確有竊取Ａ車之犯行，單純登記為Ｃ車主之所為，自與「收受」、「故買」、
    「寄藏」或「牙保」贓物之罪有別，亦難逕以竊盜之罪相繩。
  (四)此外，證人甲○○即曾與被告及乙○○任職於同一汽車保養廠之人於本院審理時
    證稱：「（是否認識乙○○？）認識，他當烤漆師傅，在汽車修理廠工作，與他
    旗山溪洲一家修理廠同事一個月，我是作板金的，當時辛○○與我也是同一家修
    理廠同事，是我介紹他去的，他是作烤漆的。（何時離職？）我八十五、六年間
    作壹個月就沒做了，蕭某比我早離職。（離職後被告從事何工作？）我不清楚，
    當時不太有聯絡。（該期間他是否與乙○○共事？）乙○○都一直在同一家修理
    廠上班，但現在我不知他是否尚在該處上班。（被告是否有板金、烤漆技術？）
    沒有，因為他只做壹個月就離職了，他之前也不會，他是去當學徒的，之後他也
    沒去學。」之語（見本院九十一年三月十二日筆錄），足見辛○○與乙○○於汽
    車修理廠共事應在本案發生前二至三年間且前後至多一個月。前開事實雖足認被
    告與乙○○為舊識，然未足以證明案發之時被告確係在乙○○之汽車修理廠擔任
    噴漆工作之事實，再衡諸其等共事時間短暫，被告當時僅為學徒，事後又未為相
    關技術之學習，又關於Ｃ車改裝過程之相片，係乙○○提出之事實，亦經證人戊○○證述屬實，而本件並查無辛○○確有從事Ａ、Ｂ或Ｃ車車體改裝行為之證據
    ，自難單以辛○○嗣後同意登記為Ｃ車車主之事實，認被告對於登記前所為之改
    裝行為知情且與乙○○就偽造私文書之犯行有犯意聯絡或行為分擔。
綜上所陳，本件Ｃ車為警查獲之時懸掛Ｂ車之車牌兼用Ａ車之車體，且當時該車之車
主為辛○○等情固然屬實，然因Ａ車遭竊並不能證明與被告有關，Ｂ車之又係乙○○
購得，林某嗣後並提出車輛整修過程之相片且將整修後之Ｃ車出售予丙○○，並無證
據顯示辛○○與乙○○共為Ｃ車改裝之犯行而共犯偽造私文書之罪。至其登記成為Ｃ
車車主係林某偽造私文書行為完成後之所為，辛○○並無從於犯罪行為完成之後再與
之共犯該罪。又因辛○○為Ｃ車登記之車主，並非該車實際上之所有權人，且無證據
證明其事先對於該車經過改裝一事知情而主觀有持有該車之意思且客觀上曾有持有之
行為，自難單以其曾經登記成為該車之車主而認被告有收受、故買、寄藏或牙保贓物
之犯行而以贓物之罪相繩，此外並查無其他積極證據足資顯示被告辛○○確有如公訴
人所指之犯行，揆諸首揭說明，自應為被告無罪之諭知。
據上論斷，應依刑事訴訟法第三百零一條第一項，判決如主文。
中      華      民      國    九十一    年      五      月    二十二    日
                              台灣高雄地方法院刑事第二庭
                                  法  官  卓立婷
右正本證明與原本無異。
如不服本判決，應於判決送達後十日內，向本院提出上訴狀。
                                  書記官    陳家宏
中    華    民    國      九十一      年      五      月      二十九      日
附表：
┌──┬────┬────────┬───────────┬─────┐
│編號│ 車主   │原車牌號碼      │  車身號碼            │備      註│
├──┼────┼────────┼───────────┼─────┤
│Ａ車│庚○○  │ TQ-5188        │ACA4A080AG79770       │引擎號碼：│
│    │        │                │                      │00000000  │
├──┼────┼────────┼───────────┼─────┤
│Ｂ車│呂清福  │ VC-8555 （白） │ACA41070AG80781       │引擎號碼：│
│    │        │                │                      │00000000  │
├──┼────┼────────┼───────────┼─────┤
│Ｃ車│己○○  │ VC-8555 （白） │引擎蓋近雨刷處黏貼車身│引擎標示號│
│    │        │                │號碼：ACA41070AG80781 │碼：002474│
│    │        │                │                      │80        │
│    │        │                ├───────────┤          │
│    │        │                │後座座位底部顯示車身號│          │
│    │        │                │碼：ACA4A080AG79770   │          │
└──┴────┴────────┴───────────┴─────┘
